【裁判字號】    98,交訴,76
【裁判日期】    990122
【裁判案由】    公共危險等
【裁判全文】
臺灣板橋地方法院刑事判決              98年度交訴字第76號
公  訴  人  臺灣板橋地方法院檢察署檢察官
被      告  丙○○
上列被告因公共危險等案件，經檢察官提起公訴（九十七年度偵
字第三三○四四號），本院判決如下：
    主  文
丙○○無罪。
被訴過失傷害部分公訴不受理。
    理  由
壹、無罪部分（即肇事逃逸部分）：
一、公訴意旨略以：被告丙○○係以從事駕駛為業之聯結車司機
    ，於民國九十七年十月十四日上午七時三分許，駕駛車牌號
    碼GL-557號營業貨運曳引車，後掛載車牌號碼P4-06 號半拖
    車，沿臺北縣中和市○○路往圓通路方向行駛，行經臺北縣
    中和市○○路一九五巷口前，本應注意汽車迴車前，應暫停
    並顯示左轉燈光或手勢，看清無來往車輛及行人，始得迴轉
    ，而依當時情形並無不能注意之情事，竟疏未注意即貿然迴
    轉，適有告訴人甲○○行經該處，因而遭被告駕駛之上開車
    輛擦撞其左側身體，致受有頸、肩部挫傷之傷害（業務過失
    傷害部分業經撤回告訴詳次項）。被告於肇事後，路過行人
    雖高喊其肇事，仍未下車察看，隨即逕行駛離現場，因認被
    告涉犯刑法第一百八十五條之四之肇事逃逸罪嫌云云。
二、按犯罪事實應依證據認定之，無證據不得認定犯罪事實；不
    能證明被告犯罪者，應諭知無罪之判決，刑事訴訟法第一百
    五十四條第二項及第三百零一條第一項分別定有明文。次按
    認定不利於被告之事實，須依積極證據，苟積極證據不足為
    不利於被告事實之認定時，即應為有利於被告之認定，更不
    必有何有利之證據；又事實之認定，應憑證據，如未能發現
    相當證據，或證據不足以證明，自不能以推測或擬制之方法
    ，以為裁判基礎。而刑事訴訟法上所謂認定犯罪事實之積極
    證據，係指適合於被告犯罪事實之認定之積極證據而言，雖
    不以直接證據為限，間接證據亦包括在內；然而無論直接或
    間接證據，其為訴訟上之證明，須於通常一般之人均不致有
    所懷疑，而得確信其為真實之程度者，始得據為有罪之認定
    ，倘其證明尚未達到此一程度，而有合理之懷疑存在時，致
    使無從形成有罪之確信，根據「罪證有疑，利於被告」之證
    據法則，即不得遽為不利被告之認定，有最高法院三十年上
    字第八一六號、二十九年上字第三一○五號、三十年上字第
    一八三一號、四十年台上字第八十六號及七十六年台上字第
    四九八六號判例意旨參照；次按行為非出於故意或過失者，
    不罰。過失行為之處罰，以有特別規定者為限，刑法第十二
    條定有明文。故刑法第一百八十五條之四駕駛動力交通工具
    肇事，致人死傷而逃逸罪，行為人之駕車肇事致人死傷雖非
    出於故意，但仍須知悉肇事致人死傷之事實，猶故為逃逸，
    始足當之。若行為人不知其已肇事並致人死傷，縱然逃逸，
    亦與本罪之構成要件不合，此有最高法院九十二年台上三六
    二五號判決可供參照。
三、本件公訴人認被告丙○○涉有上揭肇事逃逸罪嫌，無非係以
    上揭事實，業據告訴人甲○○指證明確，並有路人即證人乙
    ○○○在警詢、偵查中之證詞足按，復有卷附道路交通事故
    現場圖、道路交通事故調查報告表（一）（二）、車籍查詢
    資料、道路交通事故照片及監視器翻拍照片共七張及行政院
    衛生署雙和醫院診斷證明書等資為依據。訊據被告固不否認
    於事實欄所載之時地，駕駛車牌號碼GL-557號營業貨運曳引
    車迴轉，疏未注意擦撞告訴人身體，致告訴人受有頸、肩部
    挫傷之傷害之肇事致人受傷之事實，惟堅詞否認有肇事逃逸
    之犯行，辯稱：伊車當時確實有在道路上迴轉，迴轉時伊有
    打開車窗來看，然後慢慢迴轉，伊車撞到告訴人之處為車子
    死角，伊在駕駛座根本看不到，車子撞到告訴人後，伊亦未
    聽到有路人攔伊說撞到人，如果伊有聽到喊叫聲，伊不會逃
    離現場等語。經查：
  (一)告訴人於本院審理中就遭被告所駕駛之貨運曳引車擦撞之經
    過證稱：伊係沿著錦和路直走中正路方向，當時正穿越一個
    巷口時被撞，車子係從伊後面來，伊沒有看到那台車子，車
    子撞到伊左臂，伊被撞之後就倒地，伊被撞之前係走在道路
    右側，並欲沿著騎樓走要穿過巷口，車子應該係右車頭撞到
    伊，伊被撞到後即往右前方倒下，而被告車子是轉彎而不是
    直行所以才沒有壓到伊等語；本院勘驗位於錦和路一九五巷
    內，鏡頭方向係自該巷內往錦和路方向拍攝之路口監視器所
    拍攝到之肇事時之影像，被告肇事時之情形為：「被告車輛
    車頭仍在朝中正路方向迴轉中（車頭雖尚未完全轉正，然已
    朝向中正路方向），其車輛後部之半拖車亦尚橫向擋於錦和
    路上（即此時拖車方向係朝向一九五巷），而未迴向朝中正
    路方向時，發現錦和路一九五巷口處左側停放之車輛後方露
    出疑似被害人倒下之灰色身影（此時，對照被告車輛行進位
    置，係相當於車頭下方右側之第一個車輪後面與後部拖車中
    間之連結部位之前端位置），該倒下之身影隨即呈現更清楚
    之黑白色彩（同時，相當於行進中之被告車輛上述連結部位
    之後端位置）。」、「看見被害人自地面上坐起之身影，並
    進而站起，往右走至巷口中間且同時看向迴轉後駛離中之被
    告車輛，後又走回地處。影像結束。」等內容，告訴人所指
    述被告駕駛車輛係「右車頭撞及」伊云云，即與本院勘驗現
    場光碟之結果，撞擊點係在「相當於車頭下方右側之第一個
    車輪後面與後部拖車中間之連結部位之前端位置」，屬貨運
    曳引車右側之中後段部位有異，惟考告訴人係遭撞擊之被害
    人，在車禍發生之時，身體直接受到衝撞並倒地，身體、心
    理均因撞擊而受到影響，其觀察之內容容或有誤，亦屬正常
    ，是依本院勘驗結果，判斷被告駕駛之車輛擦撞告訴人之位
    置係在右側中後段。
  (二)本件告訴人遭被告駕駛之貨運曳引聯結車擦撞左側身體，致
    受有頸、肩部挫傷等之傷害，除據告訴人指述外，亦有卷附
    行政院衛生署雙和醫院診斷證明書在卷可證，觀之被告駕駛
    之貨運曳引聯結車屬重型車輛，擦撞告訴人後，告訴人僅受
    有頸、肩部挫傷，相對輕微之傷害，足見車輛與告訴人接觸
    即擦撞面尚非巨大，否則告訴人應會受到更大之傷害；衡之
    被告當時車輛係在路中進行一百八十度之迴轉，注意力需分
    散於道路二側來車，及迴轉角度等多項工作，被告駕駛座位
    置在車頭左側前端，離車輛與告訴人撞擊點「右側中後段」
    正屬相反之位置，從被告視角而言，本件撞擊點為被告在迴
    轉車輛時之視線死角，堪可認定，再被告車輛係輕微擦撞告
    訴人身體後，告訴人隨即倒地，該處屬車輛迴轉時之死角，
    被告難從視線上察知，又因撞擊輕微，接觸時、告訴人倒地
    時，所造成之聲響，均可能為車輛機械聲及肇事時道路上之
    人車聲，所掩蓋，被告亦無法從異常聲響來得知已經肇事，
    是被告上揭辯詞應非憑空為之，有其客觀可信之處。
  (三)證人乙○○○在本院審理中就被告肇事後其在檳榔攤發現後
    所作處置情形，證稱：車禍發生時伊在一九五巷口的檳榔攤
    裡面做生意，告訴人被撞到時伊未看到，伊是有聽到有人大
    叫說撞到小孩了、撞到人了，後來伊回頭就看到告訴人自己
    從地上站起來，而車子從巷子迴轉過來，車子迴轉時朝中正
    路方向行駛，車速沒有很快，但是無人去擋車子，車禍時被
    告頭伸在車頭左邊之位置，但是被告車子之右邊撞到告訴人
    等語，從證人上揭證詞中雖被告肇事後有人在路邊喊叫撞到
    人了等語，但是因為均係在告訴人遭撞擊之同側，被告駕駛
    車輛迴轉後即行直行離去，此一路人之喊叫聲，是否為被告
    所聽聞，已經為被告所否認，本院訊之證人乙○○○，在現
    場之觀察，判斷被告在車頭左前側有無聽到車右側中後方路
    人之叫聲時證人證稱：「（問：以當時該路段的人車狀況，
    被告是否可以聽到他人叫喊的聲音？）應該是聽不到。」等
    語，故亦不能僅因被告肇事後，有路人叫喊即認被告可從該
    等聲響中知悉，其已經肇事致告訴人受傷之事實。
  (四)綜上，被告所辯尚非虛偽，堪以採信，本件並無證據足以證
    明被告肇車時已經知悉已致告訴人受傷之事實，其雖駛離現
    場，但因欠缺上揭認知，亦與刑法肇事逃逸之犯罪構成要件
    不合，本院復查無其他積極之證據足以證明被告有上揭犯行
    ，不能證明被告犯罪，自應為無罪判決之諭知。
貳、公訴不受理部分（即業務過失傷害部分）：
一、公訴意旨略以：被告丙○○係以從事駕駛為業之聯結車司機
    ，於民國九十七年十月十四日上午七時三分許，駕駛車牌號
    碼GL-557號營業貨運曳引車，後掛載車牌號碼P4-06 號半拖
    車，沿臺北縣中和市○○路往圓通路方向行駛，行經臺北縣
    中和市○○路一九五巷口前，本應注意汽車迴車前，應暫停
    並顯示左轉燈光或手勢，看清無來往車輛及行人，始得迴轉
    ，而依當時情形並無不能注意之情事，竟疏未注意即貿然迴
    轉，適有告訴人甲○○行經該處，因而遭被告駕駛之上開車
    輛擦撞其左側身體，致受有頸、肩部挫傷之傷害，因認被告
    另涉犯刑法第二百八十四條第二項之業務過失傷害罪嫌云云
    。
二、按告訴乃論之罪，告訴人於第一審辯論終結前得撤回其告訴
    ，又告訴經撤回者，應諭知不受理之判決，刑事訴訟法第二
    百三十八條第一項、第三百零三條第三款定有明文。
三、本件告訴人告訴被告過失傷害案件，公訴意旨認係犯刑法第
    二百八十四條第二項之業務過失傷害罪嫌，依同法第二百八
    十七條前段之規定，須告訴乃論。茲據告訴人於檢察官提起
    公訴後，與被告達成和解，由被告賠償告訴人損賠金額新臺
    幣三萬六千元，告訴代理人丁○○乃於本院訊問時當庭表示
    撤回告訴之旨，並具狀撤回對於被告之告訴，有本院卷附撤
    回刑事告訴狀一紙可稽。揆諸上開說明，應為不受理判決之
    諭知。
據上論斷，應依刑事訴訟法第三百零一條第一項、第三百零三條
第三款之規定，判決如主文。
本件經檢察官黃怡華到庭執行職務。
中    華    民    國    99    年    1     月    22    日
                  臺灣板橋地方法院刑事第十六庭
                          審判長法  官  王綽光
                                法  官  陳正昇
                                法  官  洪珮婷
以上正本證明與原本無異
如不服本判決應於收受送達後十日內向本院提出上訴書狀，並應
敘述上訴理由; 其未敘述上訴理由者，應於上訴期間屆滿後二十
日內向本院補提理由書（均需按他造當事人之人數附繕本，切勿
逕送上級法院）
                                書記官  許清秋
中    華    民    國    99    年    1     月    25    日

司法院資訊處製作；財團法人民間司法改革基金會備份。
